臺灣高等法院高雄分院刑事判決　　　　　　　　　　九十三年度上易字第一六二號
　　上　訴　人　台灣高雄地方法院檢察署檢察官
　　被　　　告　乙○○
　　被　　　告　丙○○
右上訴人因被告等傷害案件，不服臺灣高雄地方法院九十二年度簡上字第六四一號中
華民國九十三年二月十一日第一審判決（聲請簡易判決處刑案號：台灣高雄地方法院
檢察署九十二年度調偵字第四三一號；簡易判決處刑案號；臺灣高雄地方法院高雄簡
易庭九十二年度簡字第三四九八號），提起上訴，本院判決如左：
      主  文
原判決關於乙○○部分撤銷。
乙○○傷害人之身體，處拘役參拾日，如易科罰金，以參佰元折算壹日。
其餘上訴駁回。
      事  實
一、乙○○與丁○○曾為男女朋友關係，朱一洲曾邀請乙○○前往位於高雄縣燕巢鄉
    ○○村○○路七十五號之環球麵粉廠吃尾牙，乙○○於民國九十二年一月二十四
    日下午五時許，偕同其子丙○○共同赴宴，詎丁○○於同日下午七時許不請自來
    ，隨後因朱一洲欲離去至高雄小港機場搭機，丙○○遂於同日下午七時三十分許
    ，開車搭載朱一洲、朱一祥與乙○○等三人前往機場，然丁○○又未經丙○○等
    人同意，擅自進入該車並坐於駕駛座旁，迄於同日下午七時五十分許，朱一洲等
    人下車離去後，乙○○與丁○○於車上發生口角爭執，乙○○竟於同日下午八時
    許，在高雄市○鎮區○○路三十一號前，欲強拉丁○○下車，然丁○○反抗不從
    ，乙○○竟基於傷害之犯意，徒手毆打丁○○，致使丁○○受有頭部外傷合併腦
    挫傷、頭皮腫脹、左後枕部血腫，疑似腦梗塞，胸及腰挫傷等傷害。
二、案經丁○○訴由高雄市政府警察局前鎮分局報請台灣高雄地方法院檢察署檢察官
    偵查起訴。
      理  由
一、訊之上訴人即被告乙○○（下稱被告乙○○）矢口否認有何甲訴人所指之傷害犯
    行，辯稱：我與告訴人丁○○曾為男女朋友，但現已分手，當天尾牙告訴人沒有
    受邀請自己前來，事後我們載朱一洲去機場時，告訴人硬要坐上車，回程時我請
    她下車她不肯，雙方有發生爭吵，我有拉她下車，但沒有毆打她等語。經查：
  (一)被告乙○○於機場回程途中毆打告訴人乙節，業據告訴人於檢察官偵查中指稱：
    送朱一洲他們去機場趕飛機後，被告父子就要送我回家，回程乙○○藉故罵我，
    我也回嘴與他發生口角爭吵，後來他們故意不載我回家，載我到一處暗巷內，父
    子倆就毆打我，我被打昏迷，不知是何人送醫等語（見偵卷第七頁背面至第九頁
    ）明確。而其被毆打後確受有「頭部外傷合併腦挫傷、左後枕部血腫」、「頭部
    外傷併頭皮腫脹，疑腦梗塞，胸及腰挫傷」等傷害，並據其提出九十二年二月十
    二日佛甲醫院、財團法人高雄長庚紀念醫院高雄分院（下稱高雄長庚醫院）之診
    斷證明書各一紙為憑（附於警卷第五至六頁），而其受傷之後旋於同日下午八時
    四十五分許，即由其朋友送至佛甲醫院診治，並報警處理，嗣轉至高雄長庚醫院
    就診之事實，亦分別有佛甲醫院九十二年六月二十日佛字第六一八號函、高雄長
    庚醫院九十二年七月二十一日（九二）長庚院高字第二二四０號函在卷可按，並
    經證人即警員李鳴發、劉賢興於偵查中結證屬實（見調偵卷第二十一頁、第三十
    九頁背面至四十頁）。
  (二)證人林淑璧於原審結稱：吃尾牙時，看不出來告訴人身上有傷痕等語（見原審卷
    第六十七頁），而事發之後亦無證據證明告訴人有與他人衝突而受傷情事。而自
    告訴人之傷勢觀之，均係分佈在「頭部」「腦部」「胸部」等身體重要部位，甚
    而有後腦杓六乘以六甲分血腫之情形，另參諸證人即據報到場處理之警員劉賢興
    於偵查中證稱：「她讓我們看耳朵之撕裂傷，右手、左手、頸部都淤傷」「有抓
    傷及淤傷，淤傷部分應是被毆打」等語（見調偵卷第四十頁）；證人即事後洽談
    和解事宜之告訴人之子林哲豪於偵查中證稱：「地點在一個保養場內，被告與告
    訴人談和解，我有與告訴人一起去，我有聽到他們談和解，被告承認有打丁○○
    ，並願賠六十萬和解」等語（見偵卷第九頁背面），並為被告乙○○所是認（見
    偵卷第十五頁背面），暨被告乙○○自承：「當時我與丁○○是男女朋友，我和
    她在車上爭吵，我叫她下車，她不願意就發生拉扯，後來我與她無條件和解，無
    任何賠償條件」「我立即要我兒子停車，在超市前我下來將她拉下車，她一直反
    抗，並要打我，我一直閃」等語（見偵卷第五至第六頁）各情相互以觀，堪認本
    件傷害應非被告自殘所致，而係被告乙○○因懷恨告訴人緊隨不捨，且拒不下車
    ，而於拉扯中怒極毆打所致。
  (三)雖告訴人於警詢中指陳：我是與乙○○同桌喝酒，不知何事被打，被打之後我就
    被送醫院急救云云，所指訴關於被毆打之時間、地點，與其在偵查中所指不同；
    另依其前於警詢、偵查中之指訴，其遭被告毆打後，呈現昏迷意識不清之狀態，
    傷勢嚴重，須住院及開刀治療云云，惟經查詢之結果，佛甲醫院函覆：「病患丁○○於九十二年一月二十四日二十點四十六分由朋友陪同入急診，意識清醒，行
    動自如，無住進本院加護病房，於十點家屬及病人要求離院」；高雄長庚醫院函
    覆：「病患丁○○於九十二年一月二十四日至本院急診時，主訴頭部被木棒打傷
    ，當時意識清楚，經檢查發現後腦杓有六乘以六甲分之血腫，依當時病況無須加
    護病房照顧及開刀治療，故經診治後當日即出院」等語，另依上開高雄長庚醫院
    函文所示，告訴人曾於就醫時具體指稱其頭部被木棒毆打，惟觀之告訴人前開警
    詢及偵查筆錄，均未曾指訴被告二人有何持工具毆打之情事，顯見告訴人所指訴
    遭毆打後受傷情形，均有跨大而與上開函查結果及常情不符之情形。惟其確有被
    毆打受傷，事後並即至醫院就醫，且報警處理等情，則為不爭之事實，尚不得以
    此即否認上情存在。又被告乙○○請求傳訊告訴人丁○○到庭與之對質，惟經原
    審傳喚及拘提、本院合法傳喚均未到庭，況本件事發迄今已逾一年以上，記憶難
    免模糊，且查本件事證已明，本院認尚無傳訊之必要，附此敘明。
二、核被告所為，係犯刑法第二百七十七條第一項之普通傷害罪。原審審認被告乙○○之犯罪不證明，而為其無罪判決之諭知，尚有未洽。檢察官上訴意旨以原判決
    諭知無罪不當為由，提起上訴，為有理由，自應由本院將此部分撤銷改判。爰審
    酌被告乙○○並無任何刑事前科資料，有台灣高等法院被告全國前案紀錄表在卷
    可按，事發起因於告訴人強坐上車且拒不離開所致，而被告與告訴人原係多年之
    男女朋友關係，告訴人所受傷勢並非嚴重等其他一切情狀，量處拘役三十日，並
    諭知其易科罰金之折算標準。
三、甲訴意旨另以：丙○○為乙○○之子，丁○○則為乙○○之前女友，緣案外人朱
    一洲邀請乙○○前往位於高雄縣燕巢鄉○○村○○路七十五號之環球麵粉廠吃尾
    牙，乙○○乃於民國九十二年一月二十四日下午五時許，偕同其子丙○○共同赴
    宴，詎丁○○於同日下午七時許不請自來，隨後因朱一洲、朱一祥欲離去至高雄
    小港機場搭機，丙○○遂於同日下午七時三十分許，擬開車搭載朱一洲、朱一祥
    與乙○○等三人前往機場，然丁○○又未經丙○○等人同意，擅自進入該車並坐
    於駕駛座旁，迄於同日下午七時五十分許，朱一洲等人下車離去後，乙○○與丁○○於車上發生口角爭執，乙○○、丙○○父子竟於同日下午八時許，在高雄市
    前鎮區○○路三十一號前，欲強拉丁○○下車，然丁○○不從，丙○○夥同乙○○基於傷害之犯意，徒手毆打丁○○，並將丁○○之衣服撕破（毀損部分未據告
    訴），致使丁○○受有頭部外傷合併腦挫傷、頭皮腫脹、左後枕部血腫，疑似腦
    梗塞，胸及腰挫傷等傷害。因認被告丙○○涉有刑法第二百七十七條第一項之普
    通傷害罪云云。
四、按犯罪事實應依證據認定之，無證據不得認定犯罪事實；又不能證明被告犯罪者
    ，應諭知無罪之判決，新修正刑事訴訟法第一百五十四條第二項、第三百零一條
    第一項前段分別定有明文。次按刑事訴訟法上所謂認定犯罪事實之證據，係指足
    以認定被告確有犯罪行為之積極證據而言，如未能發現相當證據或證據不足以證
    明，自不能以推測或擬制之方法，以為裁判基礎；又認定不利於被告之事實，須
    依積極證據，苟積極證據不足為不利被告之認定時，即應為有利於被告之認定，
    更不必有何有利之證據（最高法院二十九年上字第三一０五號、四十年台上字第
    八十六號及三十年上字第八一六號分別著有判例意旨參照）。
五、甲訴人認上訴人即被告丙○○（下稱被告丙○○）涉犯上開犯行，無非以告訴人
    丁○○之指訴及其所提佛甲醫院、高雄長庚醫院之驗傷診斷證明書，證人朱一洲
    、李鳴發、劉賢興、宋明開、趙泰興、周益堂之證詞，高雄市政府警察局前鎮分
    局受理各類案件紀錄表等資為主要論據。訊據被告丙○○堅決否認有何傷害犯行
    ，辯稱：伊未打她，不知道她的傷是如來的等語。經查：
  (一)告訴人固於警詢及偵查中均指稱：被告丙○○亦有毆打伊受傷云云。惟按告訴人
    之指訴，旨在使被告受刑事追訴或處罰為目的，故其陳述是否與事實相符，自應
    調查其他證據，以資審認（最高法院五十二年度台上字第一三００號判例意旨參
    照），以此，自不得以告訴人之指訴，為唯一認定犯罪之基準。查告訴人上揭指
    訴內容，業經被告丙○○否認在卷，並辯稱：「我沒有打丁○○，我爸確實有拉
    丁○○下車，等丁○○下車後，他叫我趕快開車回家」「我爸爸與丁○○拉扯的
    時間約三、五分鐘，我坐在車上沒有注意到她有無受傷」等語（見原審卷二十五
    頁），所辯核與共同被告乙○○所供：「（你在車上拉她下車時候，你兒子有無
    出手？）沒有，他停車坐在駕駛座上，他沒有出手」等語（見原審卷第二十四頁
    背面）相符。而告訴人經被告乙○○等人請求傳訊到庭與之對質，惟經原審傳喚
    及拘提、本院合法傳喚均未到庭，以釐清所供述各瑕疵疑點，則被告丙○○是否
    有參與本件傷害犯行，即不無可疑。
  (二)告訴人所提佛甲醫院及高雄長庚醫院之診斷證明書，均只能證明告訴人客觀上曾
    受傷害之事實；又高雄市政府警察局前鎮分局受理各類案件紀錄表，則僅能證明
    本件刑事案件曾有人報案處理乙節而已，均無法以此推斷被告丙○○即有傷害行
    為。
  (三)證人即環球麵粉廠負責人朱一洲於偵查中固證稱：環球麵粉廠宴請尾牙並未邀請
    告訴人參加，告訴人確係不請自來，宴後被告二人載送朱一洲前往機場，告訴人
    亦自行上車同行等情（見調偵卷第二十頁），惟案發時係離去機場回程途中，斯
    時證人朱一洲已下車離去，所證內容尚與待證事實無涉。
  (四)至告訴人另指陳：我去草衙派出所報案提告訴時，受理之警員李鳴發有當場打電
    話聯絡被告乙○○到場說明，電話中被告乙○○曾向警員承認確有傷害我云云（
    見偵卷第三三頁告訴人調查證據聲請狀），惟證人即受理報案警員李鳴發於偵查
    中係結證稱：九十二年二月十三日丁○○到派出所提出告訴由我受理，我以電話
    通知乙○○此事，乙○○說他知道有此事，但否認他有打人等語（見調偵卷第二
    十二頁），所證僅涉及告訴人所指述被告乙○○是否曾於偵查中自白犯罪乙節，
    尚與被告丙○○是否參與本件傷害案件之認定無關。
  (五)至證人即本件前往現場處理警員劉賢興固證述於佛甲醫院所見告訴人傷勢情形（
    見調偵卷第四十頁），惟證人劉賢興係接獲指揮中心通報後，方趕赴醫院探訪傷
    者即告訴人，足證其並未親見告訴人遭毆打之經過，且參以其證稱：我們查訪現
    場附近住戶，他們表示未看見打架之事，但有聽到有糾紛發生等語（見調偵卷三
    九頁背面），尚無法僅憑證人劉賢興所見告訴人受傷情形，即認被告丙○○確有
    參與本件傷害犯行。再證人即調解委員宋明開、趙泰興、周益堂於偵查中所為證
    言（見調偵卷第三十七至四十一頁），均僅係證述本件事發後之調解過程，亦無
    法佐認被告是否參與本件傷害犯行，自均難據為不利於被告之認定。
  (六)綜上，告訴人之指訴尚有瑕疵可指，所提診斷證明書、報案紀錄及證人朱一洲、
    李鳴發、劉賢興、宋明開、趙泰興、周益堂之證言，均難為不利於被告丙○○之
    認定，已如前述。此外，檢察官亦未能舉證證明被告丙○○確有甲訴人所指之傷
    害犯行，揆諸前開說明，自應為其無罪判決之諭知，原審以被告丙○○之犯罪尚
    屬不能證明，而諭知其無罪，尚無不合。檢察官仍執前詞，指摘原判決此部分為
    不當，提起上訴，為無理由，應予駁回。
六、據上論結，應依刑事訴訟法第三百六十八條、第三百六十九條第一項前段、第三
    百六十四條、第二百九十九條第一項前段，刑法第二百七十七條第一項、第四十
    一條前段，罰金罰鍰提高標準條例第一條前段、第二段判決如主文。
本案經檢察官彭南雄到庭執行職務。
中      華      民      國      九十三    年      五    月    三十一    日
                              臺灣高等法院高雄分院刑事第五庭
                                  審判長法官  曾永宗
                                        法官  邱永貴
                                        法官  陳明富
右正本證明與原本無異。
不得上訴。
                                  法院書記官  張宗芳
中      華      民      國      九十三    年      五    月    三十一    日
附錄本判決論罪科刑法條：
刑法第二百七十七條第一項：
傷害人之身體或健康者，處三年以下有期徒刑、拘役或一千元以下罰金。
